臺灣桃園地方法院民事裁定
110年度監宣字第203號
聲  請  人  彭馨霈  

代  理  人  紀培琇律師
相  對  人  黃泳禔  
關  係  人  彭詰玲  
上列當事人間聲請變更輔助宣告為監護宣告事件，本院裁定如下
：
    主    文
受輔助宣告之人黃泳禔（女，民國00年0月0日生，身分證統一編
號：Z000000000號）變更宣告為受監護宣告之人。
選定彭馨霈（女，民國00年0 月00日生，身分證統一編號：Z000
000000號）為受監護宣告之人之監護人。
指定彭詰玲（女，民國00年0月0日生，身分證統一編號：Z00000
0000號）為會同開具財產清冊之人。
程序費用由受監護宣告之人負擔。
    理    由
一、按對於因精神障礙或其他心智缺陷，致不能為意思表示或受
    意思表示，或不能辨識其意思表示之效果者，法院得因本人
    、配偶、四親等內之親屬、最近一年有同居事實之其他親屬
    、檢察官、主管機關、社會福利機構、輔助人、意定監護受
    任人或其他利害關係人之聲請，為監護之宣告，民法第14條
    第1 項定有明文。次按受輔助宣告之人有受監護之必要者，
    法院得依民法第14條第1 項規定，變更為監護之宣告，民法
    第15條之1 第3 項亦規定甚明；受輔助宣告之人，法院認有
    受監護之必要者，得依聲請以裁定變更為監護宣告，亦為家
    事事件法第175 條第1 項所明定。
二、本件聲請意旨略以：聲請人為相對人之次女，關係人為相對
    人之長女，相對人前因患思覺失調症，致其為意思表示或受
    意思表示，或辨識其意思表示效果之能力顯有不足，經本院
    以107年度監宣字第860 號裁定為受輔助宣告之人，並選定
    聲請人為輔助人。惟相對人之病識感低，拒絕接受醫療、服
    藥，以致其思覺失調症之病況日益嚴重。相對人經常表示神
    魔在其周遭有各種指示或行為，言行缺乏現實感；相對人於
    民國110 年2 月19日欲從家中四樓陽台向下跳；又曾於109 
    年4 月間於某賣場未經結帳，即取走賣場所有之地板刷，聲
    請人欲帶相對人就醫均遭相對人拒絕，為妥善處理相對人之
    相關事務，爰依民法第14條第1 項、第15條之1 第3 項規定
    ，聲請本院變更對相對人為監護宣告，並聲請選定聲請人為
    相對人之監護人、暨指定關係人為會同開具財產清冊之人。
三、經查，聲請人主張之前揭事實，業經其提出戶籍資料、衛生
    福利部桃園療養院診斷證明書、相對人居家環境之照片、相
    對人張貼之警告標語照片、簡訊對話截圖、臺灣桃園地方檢
    察署檢察官拘票、戶口名簿等為證，並經本院依職權調閱10
    7年度監宣字第860 號卷宗核閱屬實。又本院依職權前往桃
    園長庚醫療財團法人桃園長庚紀念醫院，於鑑定人沈信衡醫
    師面前，勘驗相對人之現況，相對人於法院詢問時雖意識清
    醒，然其對於諸多問題均回答「這是隱私」、另其就房屋遭
    銀行查封拍賣乙節，則斬釘截鐵稱貸款已清償完畢，而與客
    觀事實不符，足見聲請人稱相對人缺乏現實感乙節，應屬實
    在。又相對人經鑑定人鑑定結果認：「個案之精神科臨床診
    斷為「思覺失調症」，目前其現實感有明顯缺損，以致日常
    生活自理、思考判斷、處理自身重要事務等功能有明顯障礙
    ，致不能為意思表示或受意思表示，或不能辨識其意思表示
    之效果。個案近半年未接受精神科專業治療，一般思覺失調
    症患者在有接受適當治療下，其現實戚、思考判斷能力可能
    有所改善，惟根據過去醫療紀錄，個案即使於精神藥物治療
    下（住院中），仍無病識感，且出院後不規則就診及服藥，
    故推測上述狀況之回復可能性低」等語，此有長庚醫療財團
    法人桃園長庚紀念醫院110年10月7日長庚院桃字第11005500
    92號函及所附精神鑑定報告書在卷可稽。本院審酌相對人因
    心智缺陷，已不能為意思表示或受意思表示或不能辨識其意
    思表示之效果，是聲請人向本院聲請變更相對人為受監護宣
    告之人，核無不合，應予准許。
四、按受監護宣告之人應置監護人；法院為監護之宣告時，應依
    職權就配偶、4 親等內之親屬、最近1 年有同居事實之其他
    親屬、主管機關、社會福利機構或其他適當之人選定1 人或
    數人為監護人，並同時指定會同開具財產清冊之人。法院為
    前項選定及指定前，得命主管機關或社會福利機構進行訪視
    ，提出調查報告及建議。監護之聲請人或利害關係人亦得提
    出相關資料或證據，供法院斟酌；法院選定監護人時，應依
    受監護宣告之人之最佳利益，優先考量受監護宣告之人之意
    見，審酌一切情狀，並注意下列事項：⑴受監護宣告之人之
    身心狀態與生活及財產狀況。⑵受監護宣告之人與其配偶、
    子女或其他共同生活之人間之情感狀況。⑶監護人之職業、
    經歷、意見及其與受監護宣告之人之利害關係。⑷法人為監
    護人時，其事業之種類與內容，法人及其代表人與受監護宣
    告之人之利害關係，民法第1110條、第1111條、第1111條之
    1 分別定有明文。
五、本件相對人既經本院變更宣告為受監護宣告之人，本院自應
    為其選任監護人。本院囑請桃園市社會工作師公會進行訪視
    ，據上開訪視單位提出訪視報告建議略為：「本案之聲請人
    為相對人之次女，關係人彭詰玲為相對人之長女。相對人目
    前獨居桃園區，平時可自理日常生活起居及具外出活動之能
    力，現由聲請人主責處理相對人事務及負責保管其身分證與
    健保卡，而關係人則願意協助聲請人處理相對人之事務，另
    聲請人與關係人每週一起到相對人住所關懷探視二次，每月
    陪同相對人回診領藥一次，以及提供相對人每月生活費新臺
    幣6千元。聲請人彭馨霈小姐具擔任監護人意願，關係人彭
    詰玲具擔任會同開具財產清冊之人意願。綜合評估相對人之
    受照顧狀況、及聲請人和關係人之陳述，未見明顯不適任之
    消極原因」等語，此有桃園市社會工作師公會110年6月3日
    函所附訪視報告在卷可參。本院審酌聲請人為相對人之次女
    ，其主責處理相對人日常事務及負責保管相對人之身分證與
    健保卡；於先前相對人受輔助宣告時，亦係選定聲請人為輔
    助人，由聲請人主責處理相對人一切事宜，相對人受照顧情
    形良好，可知聲請人妥善安排相對人之醫療照護事宜，適於
    執行監護職務，其應能盡力照顧相對人並維護相對人的權益
    ，爰選定聲請人為相對人之監護人。又關係人為相對人之長
    女，其亦協助聲請人處理相對人之相關事務，與聲請人每週
    一起至相對人住所關懷探視相對人，且其具有擔任會同開具
    財產清冊之人的意願，爰指定關係人彭詰玲為本件會同開具
    財產清冊之人。
六、依民法第1112條規定，經本院選定之監護人，於執行有關受
    監護人之生活、護養療治及財產管理之職務時，應尊重受監
    護人之意思，並考量其身心狀態與生活狀況。又依民法第11
    13條準用同法第1099條、第1099條之1 、第1100條、第1101
    條、第1102之規定，於監護開始時，監護人對於受監護宣告
    人之財產，應會同本院指定之會同開具財產清冊之人，於二
    個月內開具財產清冊並陳報法院。於前條之財產清冊開具完
    成並陳報法院前，監護人對於受監護人之財產，僅得為管理
    上必要之行為（不得處分）。監護人應以善良管理人之注意
    執行監護職務；監護人對於受監護人之財產，非為受監護人
    之利益，不得使用、代為或同意處分；監護人為代理受監護
    人購置或處分不動產、或代理受監護人就供其居住之建築物
    或其基地出租、供他人使用或終止租賃之行為，非經法院許
    可，不生效力；監護人不得以受監護人之財產為投資（但購
    買公債、國庫券、中央銀行儲蓄券、金融債券、可轉讓定期
    存單、金融機構承兌匯票或保證商業本票，不在此限）；監
    護人不得受讓受監護人之財產，附此敘明。
七、爰裁定如主文。
中　　華　　民　　國　　111 　年　　1 　　月　　31　　日
                  家事法庭  法  官  林曉芳
　　　　　　　　　
上列正本證明與原本無異
如對本裁定抗告須於裁定送達後10日內向本院提出抗告狀，並繳
納抗告裁判費新台幣1,000 元。
中　　華　　民　　國　　111 　年　　1 　　月　　31　　日
                            書記官  甘治平